【裁判字號】    97,訴,436
【裁判日期】    970606
【裁判案由】    毒品危害防制條例
【裁判全文】
臺灣高雄地方法院刑事判決               97年度訴字第436號
公  訴  人  臺灣高雄地方法院檢察署檢察官
被      告  乙○○
                    （另案於台灣屏東監獄執行中）
上列被告因毒品危害防制條例案件，經檢察官提起公訴（96年度
毒偵字第10357 號），被告於準備程序中就被訴事實為有罪之陳
述，經告以簡式審判之旨，本院合議庭裁定由受命法官獨任進行
簡式審判程序，判決如下：
    主  文
乙○○施用第一級毒品，處有期徒刑捌月，扣案之海洛因貳包（
合計淨重零點壹公克）及其上包裝袋均沒收銷燬，扣案之注射針
筒壹支及夾鍊袋貳只均沒收。
    事  實
一、乙○○曾因施用毒品案件，經本院裁定送觀察、勒戒後，認
    有繼續施用毒品之傾向，再裁定送強制戒治，於民國91年10
    月21日保護管束期滿未經撤銷，視為執行完畢。竟仍不知悔
    改，於上開強制戒治執行完畢後5 年內之96年7 月12日某時
    許，在高雄縣內門鄉中埔村大埤墘1 號住處內，以注射之方
    式，施用第一級毒品海洛因1 次，而經本院以96年度訴字第
    4239號判決判處有期徒刑6 月確定。詎乙○○又於96年10月
    31日15時許，在其位於高雄縣內門鄉中埔村大埤墘1 號之住
    處房間內，再度施用第一級毒品海洛因。嗣於同日20時25分
    許，為警在其住處房間桌上及其身著褲子口袋內，扣得海洛
    因2 包（合計淨重0.1 公克）、夾鍊袋2 只，並在其床頭櫃
    面紙盒內查獲扣得注射針筒1 支，經乙○○同意採尿送驗後
    呈嗎啡陽性反應。
二、案經高雄縣政府警察局旗山分局報告臺灣高雄地方法院檢察
    署檢察官偵查起訴。
    理  由
一、按毒品危害防制條例於92年7 月9 日修正公布，自93年1 月
    9 日施行，其中第20條、第23條將施用毒品之刑事處遇程序
    ，區分為「初犯」及「5 年內再犯」、「5 年後再犯」。依
    其立法理由之說明：「初犯」，經觀察、勒戒或強制戒治後
    ，應為不起訴處分或不付審理之裁定；經觀察、勒戒或強制
    戒治執行完畢釋放後，「5 年內再犯」者，因其再犯率甚高
    ，原實施之觀察、勒戒及強制戒治既已無法收其實效，爰依
    法追訴或裁定交付審理。至於經觀察、勒戒或強制戒治執行
    完畢釋放後，「5年後再犯」者，前所實施之觀察、勒戒或
    強制戒治已足以遮斷其施用毒品之毒癮，為期自新及協助其
    斷除毒癮，仍適用「初犯」規定，先經觀察、勒戒或強制戒
    治之程序。從而依修正後之規定，僅限於「初犯」及「5年
    後再犯」2種情形，始應先經觀察、勒戒或強制戒治程序。
    倘被告於5 年內已再犯，經依法追訴處罰，縱其第3次（或
    第3次以上）再度施用毒品之時間，在初犯經觀察、勒戒或
    強制戒治執行完畢釋放5 年以後，已不合於「5 年後再犯」
    之規定，且因已於「5 年內再犯」，顯見其再犯率甚高，原
    實施觀察、勒戒或強制戒治，已無法收其實效，即應依該條
    例第10條處罰，最高法院95年度第7 次刑事庭會議決議闡釋
    甚明。查本件被告曾因施用毒品案件，經本院裁定送觀察、
    勒戒後，認有繼續施用毒品之傾向，再裁定送強制戒治，於
    民國91年10 月21 日保護管束期滿未經撤銷，視為執行完畢
    。竟仍不知悔改，於上開強制戒治執行完畢後5 年內之96年
    7 月12日某時許，在高雄縣內門鄉中埔村大埤墘1 號住處內
    ，以注射之方式，施用第一級毒品海洛因1 次，而經本院以
    96年度訴字第4239號判決判處有期徒刑6 月確定，有臺灣高
    等法院被告前案紀錄表及本院96年度訴字第4239號判決＼在
    卷可稽，揆諸前開決議意旨，自應依法論科。又本件被告所
    犯為死刑、無期徒刑或最輕本刑為3 年以上有期徒刑以外之
    罪，其於準備程序中就被訴事實為有罪之陳述，經法官告知
    簡式審判程序之旨，並聽取公訴人之意見後，本院合議庭依
    刑事訴訟法第273 條之1 第1 項規定，裁定由受命法官獨任
    進行簡式審判程序，合先敘明。
二、訊據被告對上開犯行均坦承不諱，被告之尿液經具備鑑定尿
    液中毒品反應專業能力之臺灣檢驗科技股份有限公司以酵素
    免疫分析法初步檢驗，再以氣相層析質譜儀法確認檢驗，均
    呈嗎啡及可待因陽性反應，有該公司96年11月16日編號KH20
    07B0000000號濫用藥物尿液檢驗報告、尿液採證代碼對照表
    附卷可按。而人體施用第一級毒品海洛因後，可於2 至4 天
    內自尿液驗出嗎啡之醫學經驗，亦經行政院衛生署管制藥品
    管理局91年10月3 日管檢字第110436號函文釋示明確。扣案
    之白色粉末經具備檢驗毒品成分專業能力之法務部調查局以
    化學呈色法及氣相層析質譜儀法鑑定後，確認係第一級毒品
    海洛因，有該局96年11月26日調科壹字第09623079840 號鑑
    定書在卷足憑。此外復有夾鍊袋2 只、注射針筒1 支扣案可
    參，足證被告出於任意性之自白與事實相符，從而本件事證
    明確，被告犯行已堪認定。
三、核被告所為，係犯毒品危害防制條例第10條第1 項之施用第
    一級毒品罪，其持有毒品之低度行為應為施用毒品之高度行
    為所吸收，不另論罪。爰審酌被告施用毒品，觀察勒戒不起
    訴處分後猶不知悔悟，犯後坦承犯行態度良好及其犯罪之動
    機、目的、施用期間、次數、所生身心之危害等一切情狀，
    量處如主文所示之刑。扣案之海洛因2 包（合計淨重0.1 公
    克）為毒品危害防制條例所定之第一級毒品，應依該條例第
    18 條 第1 項前段沒收銷燬之。扣案毒品之外包裝已用於包
    裹上開毒品，難以與毒品完全析離，應一併沒收銷燬之。扣
    案之注射針筒1 支及夾鍊袋2 只為被告所有，且係供其犯施
    用第一級毒品罪所用之物，應依刑法第38條第1 項第2 款宣
    告沒收。
據上論斷，應依刑事訴訟法第273 條之1 第1 項、第299 條第1
項前段，毒品危害防制條例第10條第1 項、第18條第1 項前段，
刑法第11條前段、第38條第1 項第2 款，判決如主文。
本案經檢察官甲○○到庭執行職務。
中    華    民    國    97    年    6     月    6     日
                  刑事第九庭    法  官    王奕勛
以上正本證明與原本無異。
如不服本判決應於收受本判決後10日內向本院提出上訴書狀，並
應敘述具體理由，如未敘述上訴理由者，應於上訴期間屆滿後20
日內補提理由書狀於本院（均須按他造當事人之人數附繕本）「
切勿逕送上級法院」。
中    華    民    國    97    年    6     月    9     日
                                書記官    林晏光
附錄本案論罪科刑法條：
毒品危害防制條例第10條第1 項


司法院資訊處製作；財團法人民間司法改革基金會備份。
